【裁判字號】    92,訴緝,14
【裁判日期】    920711
【裁判案由】    偽造有價證券等
【裁判全文】
臺灣新竹地方法院刑事判決                          九十二年度訴緝字第一四號
    公  訴  人  臺灣新竹地方法院檢察署檢察官
    被      告  丁○○
    選任辯護人  李林盛律師
                王彩又律師
                李明仙律師
右列被告因偽造有價證券等案件，經檢察官提起公訴（九十一年度偵字第八五號），
本院判決如左：
    主  文
丁○○意圖供行使之用，而偽造有價證券，處有期徒刑壹年捌月。
偽造之本票（金額為肆萬玖仟壹佰元、日期為八十九年一月二十九日）壹張、附條件
買賣契約書中「收受標的物簽章」欄中偽造之「丙○○」署押及印文各壹枚、「買方
姓名」欄中偽造之「丙○○」署押壹枚，均沒收之。
    事  實
一、丁○○自民國八十八年十一月二日起至香港商樂智有限公司臺灣分公司（以下簡
    稱樂智公司）擔任業務代表一職，從事銷售、送貨及收取貨款等工作。其於八十
    九年一月間，在丙○○位於新竹中華路一段七十七號之住處，代表樂智公司出賣
    多功能清潔機一臺予丙○○，雙方口頭約定總價為新臺幣（下同）四萬九千一百
    元，分十二期給付，丁○○即當場交付上揭多功能清潔機一臺予丙○○收受，丙○○則繳交第一期款九千五百元予丁○○。嗣後丙○○因其夫嫌該清潔機價格昂
    貴，故而於交貨之翌日，向丁○○表明不欲購買及退貨之意，丁○○遂偕其主管
    即樂智公司業務部經理戊○○將上揭清潔機取回。詎丁○○為能使丙○○與樂智
    公司間之多功能清潔機之買賣關係仍能成立，其即能因此賺取佣金，竟意圖供行
    使之用，及基於行使偽造私文書之犯意，先委由不知情之某刻印業者，偽刻「丙○○」之印章一枚，旋即在樂智公司所提供予客戶之空白附條件買賣契約書中，
    將丙○○之身分證統一編號、出生年月日、電話及住所等資料分別填載於上揭契
    約書之「身分證統一編號」、「現址」、「電話」及「戶籍地址」等欄位中，並
    於該契約書中之「收到標的物簽章」欄位及「買方姓名」欄位中偽造「丙○○」
    名義之簽名後，再加蓋偽造之「丙○○」名義之印章於「收到標的物簽章」欄位
    中。又在樂智公司所提供予客戶簽署面額為四萬九千一百元惟發票人欄處係空白
    之本票中，填載丙○○之地址於本票之「戶籍地址」欄位中，並於「發票人」欄
    位中偽造「丙○○」名義之簽名後，再加蓋偽造之「丙○○」名義之印章於該本
    票上，而分別偽造完成丙○○名義之附條件買賣契約書及所簽發之本票各一份。
    丁○○繼而將上揭附條件買賣契約書及本票交回樂智公司而行使，足生損害於樂
    智公司及丙○○。嗣因丙○○遲延付款，經樂智公司向丙○○催收後，始知悉上
    情。
二、案經樂智公司告訴請臺灣新竹地方法院檢察署檢察官偵查起訴。
    理  由
一、訊據被告丁○○固對於右揭時地未經證人即被害人丙○○同意或授權，先委請不
    知情之某刻印業者偽刻證人丙○○之印章，並分別在附條件買賣契約書及本票中
    偽簽證人丙○○之姓名及偽蓋前開印章，繼而將該契約書及本票交予樂智公司而
    行使等情供承不諱，惟辯稱：當初丙○○要退貨時，我有向主管戊○○說這件事
    ，可是他不讓我退貨，也不簽名，並要我自己去刻一個印章，由我來簽契約書，
    這個案子就可以過去，是戊○○教唆我犯罪的云云。經查：
    （一）右揭犯罪事實，業據告訴人樂智公司委任之代理人乙○○指述歷歷（見九
          十年度發查第六九四號偵卷第十九至二十頁、本院九十一年度訴字第四三
          七號卷第十六至十七頁、本院九十二年度訴緝字第十四號卷第三五至三六
          頁），並經證人即被害人丙○○結證稱：我曾向丁○○買一臺多功能清潔
          機，當天下午我先付了九千五百元訂金，他就送貨品來了，但是晚上我先
          生回來嫌太貴，於是我又叫丁○○將貨品帶回去，本來他說可以退三分之
          一的訂金，但都一直沒有退給我。而買賣契約書不是我簽的，當時也沒有
          訂買賣契約，我也不認識甲○○等語綦詳（見九十年度發查字第六九四號
          卷第十二至十三頁），且被告亦不否認上揭附條件買賣契約書及本票中之
          證人丙○○之身分證統一編號、出生年月日、電話及住址等資料均為其所
          填載，而「丙○○」三字之簽名，係其在未獲證人丙○○同意或授權下所
          偽簽，證人丙○○之印文亦為其在委請他人代刻印章後所偽蓋，嗣並交予
          樂智公司等情，此外，復有送貨單、證人丙○○所出具之證明書、被告所
          偽造之附條件買賣契約書及本票各一份附卷可證（見九十年度發查字第六
          九四號卷第五、六、十六及二二頁），證人丙○○既已明確告知被告其不
          欲購買上揭多功能清潔機，並要退貨及取回已付之訂金，是以被告自能明
          白知悉在此情形下，證人丙○○根本不可能會親自或授權他人簽署任何附
          條件買賣契約書或本票，然其卻違背證人丙○○之真意，在前揭附條件買
          賣契約書及本票中，偽簽證人丙○○之姓名，並偽刻證人丙○○之印章後
          並盜蓋，足見被告確有為上揭行使偽造之附條件買賣契約書，及意圖供行
          使之用而偽造本票，且亦已行使之犯行無訛。
    （二）次查，被告雖以上揭情詞置辯，然此已為證人戊○○堅決否認而證述：當
          時我有陪被告過去，丙○○當場就買下來，氣氛蠻融洽的，也教丙○○使
          用，也收款，不曉得是隔一天還是隔二天，被告說楊小姐的先生反對，我
          就跟被告一起到楊小姐家把機器帶回來，被告說丙○○是他嫂嫂的朋友，
          是自己人，他會自己去處理，所以之後我就沒有再管這件事了。當時公司
          拿到頭期款後開發票，同時就會有空白的契約書，並把這份契約書交給被
          告，由他去找丙○○簽契約書，被告在一月二十九日把這份契約書交回給
          公司，當時這份契約書就記載這些內容，怎麼簽的我不清楚，至於這張本
          票是和契約書同時交回來的。而我們之前在對員工作職前訓練時，就已經
          告訴他們，不可以代替客戶簽本票或代刻印章。（對被告前次開庭時說，
          當時你告訴他，叫他去刻一個印章，並由他簽契約書，這個案子就可以過
          去，本票也是你叫他開的，而且當時你給他的壓力也很大，有何意見？）
          我是公司的主管，我不可能知法犯法，而且有三天的職前訓練，當時就講
          的很清楚，絕對不可以幫客戶在契約書及本票上簽名，也不可以幫客戶刻
          印章，如果有上述的情形就是偽造文書。此外，我們的徵信部門及業務助
          理也會告訴業務員，而每天開會時，我也會叮嚀。（公司接不接受客戶退
          貨？）接受。客戶要退就可以退貨，並沒有購買多久的限制。（當時公司
          對業務員的業績有何要求？）業務員的底薪是二萬元，公司是要求業務員
          每月要賣三臺以上，如果沒有賣到三臺的話，下個月要補足，並不會扣薪
          水，在案發當時，被告都有達到標準。當時我並沒有不讓被告退貨，只是
          告訴他，如果這臺退貨的話，獎金會受影響，我分析後，被告就說會自己
          去處理等語甚詳（見本院九十二年度訴緝字第十四號卷第三八至四一頁）
  ，並為被告自承：當時扣掉這臺原擬販售予證人丙○○的多功能清潔機，
          當月之業績仍有達到標準等情（見本院九十二年度訴緝字第十四號卷第三
          八至四三頁），而證人戊○○既於案發當時係告訴人公司業務部經理，衡
          情其對整個販售產品過程中，不能在未獲客戶同意或授權之情況下，率爾
          代替客戶簽署契約書及簽發票據，否則將可能招致刑事偽造文書及偽造有
          價證券責任之訴追一節，當知之甚詳，則其又有何理由，在僅是月初之案
          發當時，即教唆被告為此犯法之事，而毫不擔心一旦事發，自己亦將遭訴
          追相關刑事責任？而被告於案發當時已是年近三十歲之人，前並有房屋仲
          介、農場規劃等七年之工作經驗，足見其已非懵懂不知世事之人，而證人
          丙○○既於交貨翌日即告知被告不欲購買上揭多功能清潔機，並要求退貨
          及取回已付之訂金，則在此情形下，證人丙○○根本不可能會具名簽署任
          何同意購買上揭清潔機之契約書或簽發任何票據，是以如被告假冒證人楊
          偲微之名義簽署任何契約書及簽發票據，自屬完全違背證人丙○○本人之
          意思，一旦東窗事發，勢必面臨刑事偽造文書、偽造有價證券責任訴追之
          局面，此當為被告所能預見，且案發當時僅為月初，被告根本無從知悉當
          月必將無法達成公司對業績之要求，則謂被告會不假思索，盲目遵從證人
          戊○○所提顯然違法之盜刻印章、偽簽契約書及本票之建議，豈非有違情
          理之常？而案發當時證人戊○○既為被告之直屬主管，在經被告告知原已
          決定購買多功能清潔機之證人丙○○有反悔之意時，基於主管之職責，向
          被告分析其中攸關獎金、業績之得失利害關係，亦屬常情，被告卻將之扭
          曲而誣指證人戊○○指示其盜刻印章、偽簽契約書及本票，益徵其畏罪情
          虛之態。此外，被告復無法提供任何具體證據資料供本院調查以實其所辯
          係證人戊○○教唆其犯前揭行使偽造私文書及偽造有價證券之犯行等語為
          真，是以被告前開所辯，顯為事後卸責之詞，無足採信。
    （三）綜合以上，本案事證明確，被告前揭行使偽造私文書及意圖供行使之用，
          而偽造有價證券之犯行均洵堪認定，均應依法論科。
二、核被告丁○○所為，係犯刑法第二百零一條第一項之偽造有價證券罪、第二百十
    六條、第二百十條之行使偽造私文書罪。被告利用不知情之某刻印業者偽刻證人
    丙○○之印章，為間接正犯。又被告所犯偽造印章及偽造署押部分，均為偽造附
    條件買賣契約書之私文書及偽造有價證券之本票之部分行為，不另成立偽造印章
    、偽造署押罪。又偽造附條件買賣契約書之私文書後持之以行使，其偽造之低度
    行為應為行使之高度行為所吸收；另行使偽造本票之低度行為，應為偽造本票之
    高度行為所吸收，均不另論罪。又被告所犯行使偽造私文書罪及偽造有價證券罪
    間，具有方法與結果之牽連關係，應從較重之偽造有價證券罪處斷。又公訴意旨
    雖認被告上揭所為尚成立業務侵占罪等語，惟此已為被告堅決否認在卷而辯稱：
    當時將清潔機拿回來後，就放在我在公司的辦公桌下面，後來，第二期款就從我
    的薪水中扣，在辦完整個偽造的事後，我才將清潔機帶回家去等語（見本院九十
    二年度訴緝字第十四號卷第六九頁），核與證人戊○○所證述：當時到楊小姐家
    把機器搬回來後，是放在被告的辦公桌底下等語相符（見本院九十二年度訴緝字
    第十四號卷第三八頁），而上揭多功能清潔機之分期價款已付了九期，其中除一
    期款項是被告的妻子甲○○所帶來的以外，其餘均是被告將錢帶過來的等情，亦
    據告訴代理人乙○○陳述在卷（見本院九十二年度訴緝字第十四號卷第三五至三
    六頁），足見證人丙○○不欲購買上揭多功能清潔機後，被告雖有上揭行使偽造
    私文書及偽造有價證券之犯行，然其卻也支付部分分期款項，是以如被告真具易
    持有該多功能清潔機之意為所有之意而將該清潔機占為己有，則其僅需一走了之
    即可，又豈有陸續支付部分分期款之理？且證人戊○○既隨同被告將上揭多功能
    清潔機自證人丙○○處搬回，如被告真有侵占之行為，證人戊○○又豈會任由被
    告再將之帶走？是以應認被告上揭所辯尚堪採信，原應為被告此部分無罪之諭知
    ，然因公訴人認此部分與被告所犯前揭有罪部分具有牽連犯之裁判上一罪關係，
    爰不另為無罪之諭知，附此敘明。又公訴意旨認被告尚偽刻甲○○之印章，並在
    前開附條件買賣契約書之連帶保證人欄及本票之發票人欄中均偽簽甲○○之簽名
    ，暨偽蓋甲○○之印章，之後，即將該契約書及本票交予告訴人，是亦足生損害
    於甲○○等語，惟此亦為被告堅詞否認在卷，而辯稱：甲○○是我太太，不是如
    起訴書所指是丙○○的先生。當時甲○○並不知悉整件事的來龍去脈，她也不認
    識丙○○，只是因為她是我老婆，所以我叫她分別在契約書及本票上簽名及蓋用
    印章，她也就這麼做等語綦詳，並經證人甲○○證稱：我不認識丙○○，當時我
    在家裡，我先生回來，就要我簽名及蓋章，因為我是他的老婆，我就簽了等語明
    確（見本院九十年度訴緝字第十四號卷第四五至四六頁），足見前開附條件買賣
    契約書及本票中「甲○○」之署押及印文均是證人甲○○所親自簽署及蓋印，是
    被告並未在附條件買賣契約書之連帶保證人欄及本票發票人欄偽造證人甲○○之
    署押及印文後又持以行使之，而可認就此部分涉有行使偽造私文書及意圖供行使
    之用而偽造有價證券之罪嫌，公訴意旨尚有誤會，附此敘明。又被告純係一時貪
    念致罹刑典，並未對於市場交易及社會經濟秩序造成重大危害，其所為犯行情輕
    法重，犯罪情狀尚可憫恕，如依法判處被告前揭偽造有價證券罪之法定最低度之
    刑，猶嫌過重，爰依刑法第五十九條規定減輕其刑。爰審酌被告犯罪之動機、手
    段、所偽造之本票張數為一張，金額為四萬九千一百元，均非重大，現並已與告
    訴人樂智公司達成和解，有和解書一份在卷足參（見九十一年度偵字第八五號卷
    第二五頁），惟犯罪後於本院調查時一再飾詞辯解，甚至推諉他人，以圖為自己
    脫罪，且經通緝後到案，犯後態度欠佳等一切情狀，量處如主文所示之刑，以資
    懲儆。又被告所偽造之前揭本票，不問屬於被告與否，應依刑法第二百零五條之
    規定宣告沒收之。又前揭附條件買賣契約書，雖為被告所偽造，惟因已交付予告
    訴人，而認非屬被告所有，然其中「收到標的物簽章」欄位中所偽造之「丙○○
    」署押及印文各一枚、「買方姓名」欄位中所偽造之「丙○○」署押一枚，均不
    問屬於被告與否，應依刑法第二百十九條之規定宣告沒收之。又偽造之本票既已
    依法諭知宣告沒收，則該本票上偽造之「丙○○」署押及印文，當然在沒收之列
    ，即無庸另為沒收之諭知。至偽刻之丙○○印章一枚，並未扣案，且案發迄今已
    三年餘，被告又僅在案發當時持此印章而為上揭犯行，是認應已滅失，爰不予宣
    告沒收，附此敘明。又公訴意旨雖認應予被告緩刑之宣告等語，然被告自偵訊時
    起即一再構詞指稱均是證人戊○○授意而為，經本院通緝到案後，不惟屢次指稱
    係證人戊○○教唆其犯上揭犯行，且供稱：是其太太甲○○偽造本票等語（見本
    院九十二年度訴緝字第十四號卷第六頁），是其圖以指述他人犯罪而避免本身之
    刑事責任之心昭然若揭，是被告並非如公訴意旨所述般已坦認犯罪。再者，被告
    經通緝後始行到案，雖其辯稱：是誤以為業經檢察官表示已獲緩刑云云，然遍查
    偵卷，並無此記載，被告亦供稱並未收到判決書，是其此部分辯解難以採信，綜
    上，被告雖於偵訊時已與告訴人達成和解，然在審酌是否給予被告緩刑宣告時，
    與告訴人和解與否並非唯一考量之標準，否則無非造成犯罪後只需和解，即當然
    可獲緩刑宣告此一錯誤觀念。而被告犯後逃匿，經緝獲後，又一再構詞指述他人
    犯罪，以圖脫免本身刑責，難認有悔悟之心，並無悛悔實據，難認無再犯之虞，
    是以本院審酌上情，爰不予以緩刑之宣告，併此敘明。
據上論斷，應依刑事訴訟法第二百九十九條第一項前段，刑法第二百零一條第一項、
第二百十六條、第二百十條、第五十五條、第二百零五條、第二百十九條、第五十九
條，罰金罰鍰提高標準條例第一條前段，判決如主文。
本案經檢察官許麗美到庭執行職務。
中      華      民      國    九十二    年      七      月      十一    日
                            臺灣新竹地方法院刑事第二庭
                                    法  官  楊  惠  芬
右正本證明與原本無異。
如不服本判決，應於判決送達後十日內向本院提出上訴狀( 應附繕本 )，上訴於
臺灣高等法院。
                                    書記官  鄭  明  枝
中      華      民      國    九十二    年      七      月      十一    日
附錄本案論罪科刑法條全文：
刑法第二百零一條第一項：
意圖供行使之用，而偽造、變造公債票、公司股票或其他有價證券者，處三年以上十
年以下有期徒刑，得併科三千元以下罰金。
刑法第二百一十條：
偽造、變造私文書，足以生損害於公眾或他人者，處五年以下有期徒刑。
刑法第二百一十六條：
行使第二百十條至第二百十五條之文書者，依偽造、變造文書或登載不實事項或使登
載不實事項之規定處斷。


司法院資訊處製作；財團法人民間司法改革基金會備份。
